【裁判字號】    97,聲,429
【裁判日期】    970825
【裁判案由】    返還提存物
【裁判全文】
臺灣臺中地方法院民事裁定               97年度聲字第429號
聲  請  人  子○○
聲  請  人  丁○○
聲  請  人  己○○
聲  請  人  戊○○
相  對  人  癸○○    住台中縣.
相  對  人  庚○○    住台中縣.
相  對  人  辛○○即蔡阿城之.
相  對  人  丙○○即蔡阿城之.
相  對  人  乙○○○即蔡阿城.
相  對  人  甲○○○即蔡阿城.
相  對  人  壬○○即蔡阿城之.
上列聲請人聲請返還擔保金事件，本院裁定如下：
    主      文
本院71年存字第542號提存事件聲請人所提存之擔保金新臺幣伍
萬元，准予返還。
聲請程序費用由相對人負擔。
    理      由
一、聲請意旨略謂：本院71年全字第474號聲請人與相對人蔡阿
    城（已於民國82年6月23日死亡，其繼承人有庚○○、癸○
    ○、辛○○、丙○○、乙○○○、甲○○○、壬○○等七人
    ）、庚○○、癸○○等三人間既成巷道通行權假處分事件，
    經聲請人依假處分裁定提供新臺幣（下同）50,000元供擔保
    後（本院71年度存字第542號），並未為假處分執行，亦未
    提起相關之通行權訴訟，該既成巷道依舊仍維持繼續通行無
    礙，故本件供擔保之原因已消滅。為此，聲請返還提存之擔
    保金等語。
二、按應供擔保之原因消滅者，法院應依供擔保人之聲請，以裁
    定命返還其提存物，民事訴訟法第104條第1項第1款定有明
    文。前開規定，於其他依法令供訴訟上之擔保者準用之，並
    為同法第106條所明定。又民事訴訟法第104條第1項第1款所
    謂應供擔保之原因消滅者，在釋明假扣押之原因而供擔保之
    場合，因其係擔保債務人因假扣押所受之損害，故必待無損
    害發生，或債權人本案訴訟全部勝訴確定，或就債務人所生
    之損害已經賠償時，始得謂供擔保之原因消滅，最高法院69
    年度台抗字第286號裁判要旨可資參照，而此於假處分情形
    亦適用之。經查：聲請人主張之事實，業據其提出本院71年
    全字第474號民事裁定、本院71年存字第542號提存書、相對
    人蔡阿城之繼承系統表及其繼承人之戶籍謄本等為證，並經
    本院調閱71年存字第542號提存卷宗審核無誤，且相對人庚
    ○○、癸○○對聲請人所述並未為假處分執行及提起相關通
    行權訴訟乙節亦不爭執，故聲請人之主張可信為真正。茲聲
    請人提存之擔保金，乃為擔保聲請人對相對人為假處分執行
    時相對人因此所受之損害。本件聲請人既然未對相對人為假
    處分執行，相對人自無損害發生可言，揆諸前揭裁判意旨，
    可認為聲請人供擔保之原因業已消滅。從而聲請人聲請返還
    提存之擔保金50,000元，核與法律規定相符，應予准許。
三、依民事訴訟法第95條、第78條，裁定如主文。
中    華    民    國    97    年    8     月    25    日
                  民事第三庭  法  官  游文科
正本係照原本作成
如不服本裁定，應於送達後10日內向本院提出抗告狀，並繳納抗
告費新臺幣1,000元。
中    華    民    國    97    年    8     月    25    日
                              書記官


司法院資訊處製作；財團法人民間司法改革基金會備份。
